【裁判字號】    89,易,2844
【裁判日期】    891229
【裁判案由】    違反動產擔保交易法
【裁判全文】
臺灣高雄地方法院刑事判決                        八十九年度易字第二八四四號
    公  訴  人  臺灣高雄地方法院檢察署檢察官
    被      告  甲○○
右列被告因違反動產擔保交易法案件，經檢察官提起公訴（八十九年度偵字第八六五
二號），本院判決如左：
    主  文
甲○○無罪。
    理  由
一、公訴意旨略以：被告甲○○於民國八十七年十一月二十六日，以動產擔保交易附
    條件買賣之方式，向聲寶股份有限公司（以下簡稱聲寶公司）所屬岡山分期站購
    買電視機一台，為動產擔保交易之債務人。約定總價金新台幣（下同）二萬五千
    元，分十八期給付，每月一期，每期付款一千四百元（第一期一千五百元），標
    的物存放地點為高雄縣永安鄉○○路五十六之一號，在價金未付清之前，標的物
    所有權仍屬於出賣人所有，買受人僅得依約占有使用，不得任意遷移或為其他處
    分。乃被告在取得標的物之後，僅付款十三期，即拒不付款，意圖為自己不法之
    利益，於八十九年一月間，將該標的物遷移逃匿不知去向，致出賣人追索無著受
    有損害，因認被告涉有動產擔保交易法第三十八條之罪嫌。
二、按動產擔保交易法第三十八條係以動產擔保交易之債務人，意圖不法之利益，將
    標的物遷移、出賣、出質、移轉、抵押或為其他處分，致生損害於債權人為構成
    要件，是動產擔保交易之債務人，倘於主觀上無不法利益之意圖，或於客觀上並
    無將標的物遷移、出賣、出質、移轉、抵押或為其他處分之行為，自與該條之構
    成要件有間。公訴人認被告甲○○涉犯前開罪嫌，係以告訴人代理人乙○○之指
    訴及聲寶牌附條件買賣契約書影本一紙為其主要依據。訊據被告固坦承於八十七
    年十一月二十六日，以動產擔保交易附條件買賣之方式，向聲寶公司購買電視機
    一台（型式：ＳＣ二五ＤＷ一○○），總價金二萬五千三百元，分十八期給付，
    每月為一期，除第一期應給付一千五百元外，第二期至第十八期應每期給付一千
    四百元，標的物之存放地點為高雄縣永安鄉○○路五十六之一號，及僅付款至八
    十八年七月二十八日即未繼續付款之事實，核與告訴人代理人乙○○指訴情節相
    符，並有聲寶牌附條件買賣分期付款契約書影本一份附卷可稽；惟堅詞否認有何
    違反動產擔保交易之犯行，辯稱：伊在八十八年七月二十八日付款二千八百元，
    是付八十八年七月及八月的分期款，後來因為伊在八十八年十月間入監執行，所
    以才沒有繼續繳交分期付款，電視機也一直放在約定地點的高雄縣永安鄉○○路
    五十六之一號沒有移動等語。
三、經查，告訴人代理人乙○○於本院陳稱：「他七月二十八日繳二千八百元，是繳
    七、八月份的，他九月二十八日應繳而未繳，我們大概二十九、三十日就有去找
    ，九月份那一次還有看到電視在那邊，後來十月份是房東幫他繳九月份的，所以
    十月份沒有去找他，十一月份房東又沒有繳，所以我們又去找他，這一次就沒有
    看到電視了，我們有問房東電視在哪邊，房東說他搬走了，不知道搬到哪邊，十
    二月份我們跟房東溝通，所以房東又繳了一期，最後一次是一月二十六日。」等
    語（見本院八十九年十二月十九日審判筆錄），足見本件動產擔保交易標的即電
    視機應係於八十八年十月至十一月間遷離約定地點之高雄縣永安鄉○○路五十六
    之一號；又被告因偽造文書案件經法院判決確定，於八十八年十月十九日入監執
    行，嗣於八十九年二月十九日服刑期滿出獄一情，並有被告在監在押資料查詢單
    一紙可參，足認本件動產擔保交易標的遷離約定地點之時間，與被告入監服刑之
    時間相吻，是被告辯稱其並未將本件動產擔保交易標的遷離約定地點之詞，應堪
    採信；況且，被告雖自八十八年九月後即有未依約繳款之現象，惟此乃因被告入
    監服刑所致，自難認被告有何不法利益之意圖。從而，被告雖自八十八年九月後
    即有未依約繳交分期款之行為，然被告於客觀上既無將本件動產擔保交易標的遷
    離約定地點之行為，於主觀上又無事證足認被告有何不法利益之意圖，故與動產
    擔保交易法第三十八條之構成要件顯有未合。此外，本院復查無其他積極證據足
    證被告有何公訴人所指之犯行，不能證明被告犯罪，依法應為無罪之諭知。
據上論斷，應依刑事訴訟法第三百零一條第一項，判決如主文。
中      華      民      國    八十九    年     十二     月    二十九    日
                                  臺灣高雄地方法院刑事第七庭
                                      法  官   曾  淑  娟
右正本證明與原本無異。
如不服本判決，應於判決送達後十日內，向本院提出上訴狀。
 書記官   陳  恩  如
中      華      民      國    八十九    年     十二     月    二十九    日


司法院資訊處製作；財團法人民間司法改革基金會備份。
